臺灣高等法院高雄分院民事裁定　九十一年度家抗字第八四號
　　　抗　告　人　乙○○
右抗告人因聲請宣告甲○○死亡事件，對於中華民國九十一年六月二十六日臺灣高雄
地方法院九十一年度亡字第一四號所為裁定，提起抗告，本院裁定如左：
      主    文
原裁定廢棄，發回台灣高雄地方法院。
      理    由
一、按宣告死亡之「判決」，應確定死亡之時，民事訴訟法第六百三十三條定有明文
    ，意即法院准許死亡之宣告，應以「判決」為之。次按第二審法院以第一審之訴
    訟程序有重大之瑕疵，有維持審級制度之必要時，得廢棄原判決，而將該事件發
    回原法院，民事訴訟法第四百五十一條第一項、第四百五十三條亦分別定有明文
    。
二、抗告意旨略以：抗告人之夫甲○○於民國八十九年七月六日，與友人相約至高雄
    市紅毛港區垂釣，當時尚不知有颱風警訊，於晚間九時許，因遇啟德颱風來襲，
    浪高達五、六公尺，甲○○等四人臨時進入燈塔躲避，因夜已深，海象更惡劣，
    甲○○等四人共乘機車二部，試圖自救沿防波堤衝回岸上，甲○○及其友人楊典
    進不幸被巨浪捲入海裡，楊典進獲救，另二人亦安然上岸，嗣雖經高雄港務局消
    防隊與高雄市救難人員於據報後趕往現場搶救，然至同年月八日仍無所獲，甲○
    ○即因此行蹤不明，毫無音訊已達二年餘，以甲○○當時之處境，實無可以避免
    之力，故此災難發生，應係出於自然或外在之不可抗力所致，原裁定認甲○○可
    自行避開上開颱風天至港區垂釣，而認此災難非屬特別災難，顯有違誤云云。
三、民法第八條第三項所謂「特別災難」乃指風災、戰爭、海難等由自然或外在力量
    威脅生命之天災人禍而言。查，本件失縱人甲○○係因至高雄市紅毛港區垂釣，
    適逢啟德颱風來襲，不幸被巨浪捲入海裡，迄今仍生死不明，其係遭特別災難即
    颱風而失縱，應堪認定。至於失縱人甲○○是否事先即知悉颱風警訊而仍前往垂
    釣，則非法院認定失縱原因是否係特別災難時所應考量在內，意即縱然失縱人甲
    ○○事先已知悉颱風警訊，仍前往垂釣，致發生此災難，亦不因此即認失縱人甲
    ○○非因啟德颱風而落海，故原裁定認失縱人甲○○可自行避開上開颱風天至港
    區垂釣，而認此災難非屬特別災難，尚有未洽，抗告意旨指摘原裁定不當，求予
    廢棄，為有理由。又法院准許宣告死亡，依首揭規定，應以判決為之，茲原審係
    以裁定駁回抗告人之聲請，為維持審級利益，本院認有廢棄原裁定，並發回原審
    即台灣高雄地方法院再行審理之必要，以符法治。
四、據上論結，本件抗告為有理由，依民事訴訟法第四百九十二條第二項裁定如主文
    。
中　　　華　　　民　　　國　　九十一　　年　　　八　　　月　　三十　　日
                                      臺灣高等法院高雄分院民事第三庭
~B1審判長法官　張國彬
~B2　　　法官　徐文祥
~B3　　　法官　鄭月霞
右正本係照原本作成。
不得再抗告。
~B法院書記官　楊茱宜
中　　　華　　　民　　　國　　九十一　　年　　　八　　　月　　三十　　日
